【裁判字號】    98,易,1265
【裁判日期】    980527
【裁判案由】    詐欺
【裁判全文】
臺灣臺中地方法院刑事判決              98年度易字第1265號
公  訴  人  臺灣臺中地方法院檢察署檢察官
被      告  乙○○
上列被告因詐欺案件，經檢察官提起公訴（98年度偵字第6488號
），本院判決如下：
    主    文
乙○○幫助意圖為自己不法之所有，以詐術使人將本人之物交付
，處有期徒刑參月，如易科罰金，以新臺幣壹仟元折算壹日。
    犯罪事實
一、乙○○可預見將金融機構帳戶資料交予身分不明者使用，可
    能幫助詐欺集團詐騙社會大眾匯款至該帳戶，成為所謂「人
    頭帳戶」，竟基於即使發生亦不違反本意之幫助詐欺故意，
    於民國97年10月7日，在臺中市之臺中火車站對面，將其所
    有之00000000000000帳號帳戶之存摺影本、提款卡及密碼，
    交予姓名年籍不詳之人。嗣該人取得上開帳戶資料後，其所
    屬詐欺集團成員即基於意圖為自己不法所有之犯意，於97年
    10月9日18時許，撥打電話予甲○○，佯稱甲○○前於東森
    購物頻道購買物品後，因為公司作業疏失，誤予設定為分期
    付款，導致將持續對甲○○之帳戶扣款，故甲○○須至自動
    提款機操作取消云云，致甲○○陷於錯誤，於同日18時26分
    ，依該詐欺集團成員之指示操作自動提款機，而轉帳新臺幣
    （下同）22222元至乙○○之上開帳戶內；該詐欺集團成員
    另於97年10月9日18時許，撥打電話予丙○○，以同上方式
    詐騙丙○○，致丙○○陷於錯誤，而於同日18時49分許，轉
    帳1499元至乙○○之上開帳戶內。嗣甲○○、丙○○發現受
    騙，報警處理，始查悉上情。
二、案經臺中縣警察局清水分局報請臺灣臺中地方法院檢察署檢
    察官偵查起訴。
    理    由
一、證據能力之說明：
    按被告以外之人於審判外之陳述雖不符刑事訴訟法第159條
    之1至之4等四條之規定，而經當事人於審判程序同意作為證
    據，法院審酌該言詞陳述或書面陳述作成時之情況，認為適
    當者，亦得為證據；當事人、代理人或辯護人於法院調查證
    據時，知有刑事訴訟法第159條第1項不得為證據之情形，而
    未於言詞辯論終結前聲明異議者，視為有前項之同意，同法
    第159條之5定有明文。上開規定之立法意旨在於傳聞證據未
    經當事人之反對詰問予以核實，原則上應先予排除其證據能
    力。惟若當事人已放棄反對詰問權，於審判程序中表明同意
    該等傳聞證據可作為證據；或於言詞辯論終結前未聲明異議
    ，基於尊重當事人對傳聞證據之處分權，及證據資料愈豐富
    ，愈有助於真實發見之理念，且強化言詞辯論主義，使訴訟
    程序得以順暢進行，上開傳聞證據亦均具有證據能力。查公
    訴人及被告對於下列經本院踐行調查證據程序並引為證據之
    被告以外之人於審判外之陳述，均未於言詞辯論終結前就其
    證據能力聲明異議，且本院審酌該等陳述作成時之情況，為
    陳述人於案發當時，就其親身見聞及經驗所為之陳述，且查
    無違反其陳述任意性之事由存在，並有卷附其餘積極證據等
    核與該等陳述之內容相符，堪認為適當，故均應認有證據能
    力，先予敘明。
二、上開犯罪事實，被告業於本院審理時坦白承認，復有被害人
    甲○○、丙○○於警詢時之證詞，及玉山銀行、郵局之自動
    提款機交易明細表各1紙、上開被告帳戶之開戶資料及客戶
    歷史交易清單各1份在卷可資佐憑。被告於認罪前，雖有辯
    稱：伊是看到報紙廣告，有公司應徵接送酒店小姐之司機工
    作，對方說日薪3000元，並要求伊提供帳戶資料，供公司客
    人匯款之用，伊不疑有他，才將上開帳戶資料交給對方云云
    。惟按金融帳戶之提款卡、密碼係供帳戶持有人提領使用帳
    戶內之存款，具有高度之專屬性，若一併提供予他人，則將
    難以控制他人對該帳戶之使用，此為眾所周知之事實。被告
    為具有基本社會經驗之人，當知應徵工作無須繳交帳戶提款
    卡及密碼，且依被告所辯情節，其僅係應徵司機工作，雇主
    對於應收帳款，應逕指示客戶存入雇主自己或公司之帳戶即
    可，豈有貿然利用既非親故，亦無信賴關係之被告帳戶存放
    交易款項，而不虞為被告提領一空之理？足認被告所辯，與
    一般謀職求才及匯款之常情大不相同，自無可採。又被告對
    收取其帳戶資料者之真實身分一無所悉，日後將如何取回系
    爭帳戶資料？且將如何控制他人不非法使用系爭帳戶？足見
    被告確有隨任他人使用系爭帳戶之意。被告未經查證對方身
    分、公司虛實及所在，輕率將帳戶資料交予無任何信賴關係
    之不明者，將使他人得以利用其帳戶作非法之用，則被告主
    觀上已有容任他人將系爭帳戶作為詐欺取財工具之故意。再
    衡諸常情，今日一般人至金融機關如銀行、郵局等開設帳戶
    使用，係極為方便容易且迅速之事，苟有使用金融存款帳戶
    之正當用途，自以使用其本人或可信賴之親友申請之帳戶，
    最為便利安全，且苟非意圖以他人帳戶從事不法用途，並藉
    以逃避查緝，自無使用他人帳戶之理。是依一般人通常之知
    識、經驗，均應知任意提供自己帳戶予無信賴關係之他人使
    用，易致他人藉該帳戶取得不法犯罪所得，且欲以之隱匿帳
    戶內資金之實際取得人之身分，被告對此自難諉為不知。況
    查現今社會上利用人頭帳戶詐欺取財以逃避查緝之犯案方式
    層出不窮，經媒體廣為報導，已成眾所週知之事，被告自無
    例外，而被告雖可能無法確知該犯罪集團成員將如何利用其
    帳戶，然其應可預見刻意使用他人帳戶者，必作非法之途，
    詐欺取財當然是其中最有可能之事，卻仍將帳戶資料交給犯
    罪集團之成員，且其帳戶果然被作為詐欺取財之工具，其容
    任他人利用其帳戶詐欺取財之行為，已符合預見其發生而其
    發生並不違背其本意之間接故意（不確定故意）之情形。是
    本件事證明確，被告上開幫助詐欺取財犯行，堪以認定。
三、被告基於幫助詐欺之不確定故意，提供上開郵局帳戶資料予
    不詳之人使用，作為詐欺犯罪之出入帳戶，幫助詐欺集團詐
    取被害人款項，核其所為，係犯刑法第30條第1項、第339條
    第1項之幫助詐欺取財罪。被告幫助他人犯詐欺取財罪，為
    幫助犯，應依刑法第30條第2項規定減輕其刑。被告以一幫
    助行為，同時侵害二被害人之財產法益，並觸犯數幫助詐欺
    取財罪名，為同種想像競合犯，應依刑法第55條規定，從一
    罪處斷。爰審酌被告恣意將帳戶資料交付他人，容任他人充
    作犯罪工具，非惟幫助詐欺集團成員遂行詐財之目的，同時
    使實施詐欺者得以隱匿其真實身分，降低遭查獲之風險，愈
    使其肆無忌憚，增加犯罪之猖獗，被告之行為殊不可取，且
    已造成上述被害人之財產損失，又其先否認、迄審結前始坦
    承犯行之犯後態度等一切情狀，量處如主文所示之刑，並諭
    知易科罰金之折算標準。
四、據上論斷，依刑事訴訟法第299條第1項前段，刑法第30條第
    1項、第2項、第339條第1項、第55條、第41條第1項前段，
    刑法施行法第1條之1，判決如主文。
中    華    民    國    98    年     5    月    27    日
                  刑事第十二庭  審判長法  官  楊萬益
                                      法  官  廖慧如
                                      法  官  蔡建興
以上正本證明與原本無異。
如不服本判決，應於收受本判決後10日內，向本院提出上訴書狀
，上訴於第二審法院。
又上訴書狀如未敘述理由，應於上訴期間屆滿後20日內補提理由
書於本院。
                                      書記官  黃英寬
中    華    民    國    98    年     5    月    27    日
附錄本案論罪科刑法條全文：
中華民國刑法第339條
意圖為自己或第三人不法之所有，以詐術使人將本人或第三人之
物交付者，處5年以下有期徒刑、拘役或科或併科1千元以下罰金
。
以前項方法得財產上不法之利益或使第三人得之者，亦同。
前二項之未遂犯罰之。


司法院資訊處製作；財團法人民間司法改革基金會備份。
